臺灣彰化地方法院刑事判決　　　　　　　　　　　　　九十三年度訴字第七五一號
　　公　訴　人　臺灣彰化地方法院檢察署檢察官
　　被　　　告　乙○○
　　指定辯護人　朱慧真律師
右列被告因強盜案件，經檢察官提起公訴（九十三年度偵字第四三一五號），本院判
決如左：
    主  文
乙○○意圖為自己不法之所有，攜帶兇器，以強暴、脅迫至使不能抗拒，而取他人之
物，累犯，處有期徒刑柒年陸月。扣案之西瓜刀壹支沒收。
    事  實
一、乙○○前因違反毒品危害防制條例案件，分別經本院以八十八年度易字第一一七
    一號判決判處有期徒刑四月，臺灣高等法院臺中分院以八十九年度上訴字第一四
    八號判決有期徒刑八月，並經裁定應執行刑為有期徒刑十月確定；又因施用毒品
    案件，經本院以八十九年度訴字第七八五號判決判處有期徒刑三月、七月，應執
    行刑為有期徒刑九月確定。前開數罪接續執行，於民國九十一年十月十四日執行
    完畢。猶不知悔改，竟因缺錢花用，而基於為自己不法所有之意圖，於九十三年
    六月五日二十二時二十八分許（起訴書誤載同日二十二時二十二分許），騎乘其
    所有之車牌號碼ＴＮＣ─六三七號輕型機車，前往彰化縣彰化市○○路一一七號
    「凱悅汽車旅館」，在該旅館外停好機車後，隨即佩戴其所有紅色半罩式安全帽
    、口罩以掩飾其容貌、外觀，並手持其所有客觀上足對人之生命、身體、安全構
    成威脅、具有危險性之兇器西瓜刀一支，進入上開旅館櫃檯，持上開西瓜刀對該
    旅館值班職員陳柏宣恫嚇稱：「搶劫，把錢交出來」，至使陳柏宣不能抗拒後，
    而以此強暴、脅迫之方式，自行強取置於櫃檯收銀機內之現金新台幣（下同）三
    萬一千一百十八元，得手後旋即騎乘上開機車逃逸，並將紅色半罩式安全帽棄於
    彰化縣彰化市○○街二七七巷四二號圍牆上（未扣案），口罩則棄於彰化縣彰化
    市○○○路一九八巷四九弄一號前垃圾子母車內（未扣案）。嗣經陳柏宣記下其
    車號報警，為警於九十三年六月六日二十三時許，在其位於彰化縣彰化市○○○
    路一九八巷四九弄一號二樓住處搜獲作案時所穿之黑色短褲一件；另在其上開住
    處前之草叢起出其所有供犯罪所用之西瓜刀一支。
二、案經彰化縣警察局彰化分局報請臺灣彰化地方法院檢察署檢察官偵查起訴。
    理  由
一、訊據被告乙○○對於右述時、地攜帶其所有之西瓜刀一支，向陳柏宣強盜財物一
    情坦承不諱，核與證人陳柏宣於警訊、本院審理時之證述情節相符，並有搜索筆
    錄、扣押物品目錄表、車籍查詢認可資料各一份，及強盜現場暨犯罪工具、監視
    器翻攝照片二十四幀在卷可稽，復有西瓜刀一支、黑色短褲一件扣案可資佐證，
    另有強盜現場監視錄影帶一捲附卷可憑，足認被告之自白與事實相符。指定辯護
    人雖辯稱：被告雖持刀進入旅館櫃檯，被害人應該可以反抗，被告所為顯然尚未
    達使被害人不能抗拒程度，不能論以加重強盜罪云云。經查：
  (1)刑法第三百四十六條之恐嚇取財罪之恐嚇行為，係指以將來惡害之通知恫嚇他人
    而言，受恐嚇人尚有自由意志，不過因此而懷有恐懼之心，故與強盜罪以目前之
    危害脅迫他人，致喪失自由意志不能抗拒者不同，最高法院著有六十七年臺上字
    第五四二號判例可資參照；又強盜罪之強暴、脅迫，衹須壓抑被害人之抗拒或使
    被害人身體上、精神上處於不能抗拒之狀態為已足，縱令被害人並無抗拒行為，
    仍於強盜罪之成立，不生影響（最高法院八十年臺上字第二五九八號裁判意旨參
    照）。
  (2)被告作案時，持西瓜刀一支向被害人陳柏宣恫嚇稱：「搶劫，將錢交出來」等語
    ，證人陳柏宣於本院審理時具結證稱：「（問：他拿刀脅迫你的姿勢為何？）他
    用右手握刀，面向我，舉刀約與腰齊」、「（問：你人很高大，為何不制止他？
    ）因為他有持西瓜刀，我不敢，如果被砍傷怎麼辦」、「（問：當時你心態是否
    認為是不想反抗？）因為我怕本身受到傷害，所以沒有反抗」、「問：依你的知
    識、經驗，及從大眾媒體內是否知道歹徒拿西瓜刀搶劫時，會因此受傷？）是」
    各等語，據此足認陳柏宣之自由意志已遭抑制，雖陳柏宣並無抗拒行為，然此情
    景，應足以抑制陳柏宣之意思自由，而足使一般人身體上、精神上處於不能抗拒
    之狀態，是指定辯護人上開辯解，容有誤會，自不足採。
  (3)綜上所述，被告犯案時持上開西瓜刀喝令陳柏宣交付財物，依當時陳柏宣所處時
    空環境觀之，被告所施用之強暴、脅迫手段，在客觀上已足以壓抑陳柏宣之自由
    意志及抗拒能力，顯然已達不能抗拒之程度而屬強盜行為無疑。本件事證明確，
    被告犯行足堪認定，應依法論科。
二、按刑法上所謂兇器，其種類並無限制，凡客觀上對於人之生命、身體、安全構成
    威脅，具有危險性之兇器均屬之，且祇須行竊時攜帶此種具有危險性之兇器為已
    足，並不以攜帶之初有行兇之意圖為必要（參照最高法院七十九年臺上字第五二
    五三號判例要旨）。被告前開作案所攜帶之西瓜刀一支，依社會通念，在客觀上
    顯足以攻擊人身，危及他人生命、身體安全而作為兇器使用，亦堪認定。被告持
    上開西瓜刀一支強盜他人財物，核其所為係犯刑法第三百三十條第一項之加重強
    盜罪。查被告前因違反毒品危害防制條例案件，分別經本院以八十八年度易字第
    一一七一號判決判處有期徒刑四月，臺灣高等法院臺中分院以八十九年度上訴字
    第一四八號判決有期徒刑八月，並經裁定應執行刑為有期徒刑十月確定；又因施
    用毒品案件，經本院以八十九年度訴字第七八五號判決判處有期徒刑三月、七月
    ，應執行刑為有期徒刑九月確定。前開數罪接續執行，於九十一年十月十四日執
    行完畢，有臺灣彰化地方法院檢察署刑案資料查註紀錄表及臺灣高等法院被告全
    國前案記錄表各一份在卷可稽，被告於五年以內，再犯本案有期徒刑以上之罪，
    為累犯，應依刑法第四十七條之規定加重其刑。爰審酌被告年輕力壯，竟不思以
    正當途徑獲取所需，反以攜帶兇器進入營業中汽車旅館強盜財物之方式滿足私慾
    ，輕忽他人財產法益，並嚴重破壞社會秩序危害夜間值班人員安全，惡性非輕，
    惟其所得非鉅，暨其犯罪之動機、目的、手段，及其犯後坦承全部犯行、態度尚
    稱良好等一切情狀，量處如主文所示之刑，以資懲儆。
三、扣案之西瓜刀一支，係被告所有供其犯罪所用之物，已據被告供述無誤，爰依刑
    法第三十八條第一項第二款之規定，併予宣告沒收。另未扣案之紅色半罩式安全
    帽一頂、口罩一個，雖係被告所有供犯罪所用之物，惟該頂安全帽、口罩已遭被
    告丟棄，並未扣案，業據被告供明在卷，為免日後執行時發生困擾，爰不予宣告
    沒收。至於扣案之黑色短褲一件，係被告平日穿著之用，尚難認係專供本案使用
    ，亦不宣告沒收。
據上論斷，應依刑事訴訟法第二百九十九條第一項前段，刑法第第三百三十條第一項
、第四十七條、第三十八條第一項第二款，判決如主文。
本案經檢察官甲○○到庭執行職務。
中      華      民      國    九十三    年      八      月      十七    日
                                  臺灣彰化地方法院交通法庭
                                      審判長法官  洪志  賢
                                      法      官  簡  璽  容
                                      法      官  宋  恭  良
右正本證明與原本無異。
如不服本判決，應於判決送達後十日內向本院提出上訴狀( 須附繕本 )。
告訴人或被害人對於判決如有不服具備理由請求檢察官上訴者，其上訴期間之計算係
以檢察官收受判決正本之日期為準。
                                      法院書記官  劉  玫  金
中      華      民      國    九十三    年      八      月      二十    日
刑法第三百三十條第一項。
犯強盜罪而有第三百二十一條第一項各款情形之一者，處五年以上十二年以下有期徒
刑。
前項之未遂犯罰之。
